最高法院刑事判決　　　　　　　　　　　　　　　八十六年度台上字第七二七四號
　　上訴人　台灣高等法院花蓮分院檢察署檢察官
　　被　告　甲○○
右上訴人因被告違反稅捐稽徵法案件，不服台灣高等法院花蓮分院中華民國八十五年
十月十六日第二審判決（八十五年度上訴字第八十號，起訴案號：台灣花蓮地方法院
檢察署八十四年度偵字第一二○二號），提起上訴，本院判決如左：
    主  文
原判決撤銷，發回台灣高等法院花蓮分院。
    理  由
本件原判決以公訴意旨略以：被告甲○○係設於花蓮縣花蓮市聯統事業股份有限公司
（下稱聯統公司）負責人，與住在花蓮市○○路三三二號之陸炳宏熟悉，且係鄰居關
係，明知陸炳宏於民國八十一年間，並未在該公司工作領有任何薪資或報酬，竟在其
附隨業務作成之薪資表及扣繳憑單上，虛報陸炳宏八十一年度之薪資為新台幣（下同
）三十五萬元，並持向稅捐機關申報所得，以逃漏該公司之稅捐，足生損害於陸炳宏
及稅捐機關課稅之正確性。因認被告涉犯刑法第二百十六條、第二百十五條之行使業
務上登載不實及稅捐稽徵法第四十一條之逃漏稅捐罪嫌等情。經審理結果，認不能證
明被告犯罪，因而維持第一審諭知被告無罪判決，駁回檢察官在第二審之上訴，固非
無見。
惟查：審理事實之法院，對於被告之犯罪證據，應從各方面詳予調查，以期發現真實
，苟非調查之途徑已窮，而被告之犯罪嫌疑仍屬不能證明，要難遽為無罪之判斷。卷
查證人即陳少隆僱用之會計游淑媛於原審結證稱：「工資表不是我寫的，是他們（指
聯統公司）會計寫的，印章是我交給他們會計蓋的，我是有領過錢，但並不是每一筆
都是我去領的」（見原審卷第二十五頁），且證人即台灣電力公司職員劉清龍亦於第
一審法院證述：「我是負責銅門之工作人員，這個工程是小工程，才十幾萬元，龍澗
工程現場監工已離職」（見一審卷第五十七頁）各等語。而依卷附八十一年一至十二
月份聯統公司工資付款清單（附八十四年度偵字第一二○二號卷第二十八至三十九頁
）所載，陳少隆於八十一年間共向聯統公司具領工資八十九萬四千元。依上所述，陳
少隆所領工資似超過聯統公司承包之工程款。是上開付款清單究係游淑媛提供予聯統
公司，或游淑媛僅將付款清單內工人之印章交付聯統公司，由該公司自行製作付款清
單？及聯統公司於八十一年間究向台灣電力公司承包何項工程、工程價額若干、領取
工程款多少？以及陳少隆於八十一年間向聯統公司轉包若干工程、工程價額若干、向
聯統公司具領多少工程款？俱未詳細調查，明白認定。遽認上開付款清單是陳少隆僱
用之會計游淑媛提供予聯統公司，並已如數領取該項工資，被告為聯統公司負責人，
僅負責公司對外之投標及工程議價等事宜，不知陳少隆、游淑媛所提出之付款清單係
屬偽造，而諭知被告無罪，自有調查未盡及理由不備之違法。上訴意旨指摘原判決不
當，非無理由，應認原判決有發回更審之原因。
據上論結，應依刑事訴訟法第三百九十七條、第四百零一條，判決如主文。
中      華      民      國    八十六    年     十二     月     十一     日
                              最高法院刑事第五庭
                                  審判長法官  陳  錫  奎
                                        法官  洪  清  江
                                        法官  吳  昭  瑩
                                        法官  吳  昆  仁
                                        法官  李  伯  道
      右正本證明與原本無異
                                              書  記  官
中      華      民      國    八十六    年     十二     月     十七     日
